臺灣彰化地方法院刑事判決
110年度訴字第832號
公  訴  人  臺灣彰化地方檢察署檢察官  
被      告  馬天祥



指定辯護人  本院公設辯護人陳志忠  
上列被告因公共危險等案件，經檢察官提起公訴（110年度偵字
第6009號），本院判決如下：
    主    文
馬天祥犯放火燒燬現供人使用之住宅未遂罪，處有期徒刑參年柒
月。
    犯罪事實
一、馬天祥因不滿在賴聰朗所有之址設彰化縣○○市○○路000○00號
    1樓住宅（該大樓2、3樓為補習班辦公室及宿舍、4樓以上為
    集合式住宅及明谷大飯店）休息之某遊民積欠其債務未返還
    ，乃心生氣憤，竟基於無故侵入他人住宅及放火燒燬現供人
    使用住宅之犯意，於民國110年1月28日凌晨2時25分許，持
    其所有之打火機1只，無故侵入賴聰朗所有上開住宅房間內
    ，以打火機點燃該房間內物品，火勢乃迅速引燃，致該房間
    北面中間處鋁門下端內外側均有明顯燃燒痕跡、該鋁門上方
    受有嚴重煙燻、賴聰朗所有之如小電扇、紙張等置放於該鋁
    門下端處之雜物燒損嚴重。其後居住在該大樓2樓補習班職
    員吳幼婷返回宿舍發現火勢，乃撥打119、110報案，並與他
    人持7支乾粉滅火器與接獲報案派員前往搶救之彰化縣消防
    局（下稱消防局）消防員共同撲滅火勢，始未燒燬該住宅構
    成之重要部分，未達使該住宅喪失效用之程度而未遂。嗣經
    警調閱現場附近監視器錄影畫面追查，查悉上情。
二、案經賴聰朗訴請彰化縣警察局彰化分局報告臺灣彰化地方檢
    察署檢察官偵查起訴。
    理    由
壹、證據能力部分
一、按被告以外之人於審判外之陳述，雖不符刑事訴訟法第159
    條之1、159條之2、159條之3、159條之4等規定，而經當事
    人於審判程序同意作為證據，法院審酌該言詞陳述或書面陳
    述作成時之情況，認為適當者，得為證據。查本判決下列所
    引用被告以外之人於審判外所為陳述之供述證據，性質上屬
    傳聞證據，惟檢察官、被告馬天祥及其辯護人均同意作為證
    據（見本院卷第46頁），本院審酌該言詞陳述作成時之情況
    ，並查無其他不法之情狀，復與本案待證事實具有關聯性，
    足認為得為本案之證據，依刑事訴訟法第159條之5之規定，
    有證據能力，合先說明。
二、本判決下列所引用之非供述證據，查無有何違反法定程序取
    得之情形，再審酌各該證據並非非法取得，亦無證明力明顯
    過低之情形，且經本院於審判期日依法進行證據之調查、辯
    論，被告於訴訟上之程序權即已受保障，故各該非供述證據
    ，均得採為證據。
貳、認定犯罪事實所憑之證據及理由 
一、上開犯罪事實，業據被告於警詢、本院準備程序及審理時均
    坦承不諱。核與證人即告訴人賴聰朗於警詢、偵查時、證人
    吳幼婷於警詢、消防局人員訪談時、證人王子璇於消防局人
    員訪談時證述之情節相符（見偵卷第13頁至第19頁、第65頁
    至第71頁、第145頁至第147頁）。
二、此外，並有火警現場照片、現場附近監視器錄影光碟及翻拍
    相片、消防局110年2月23日火災原因調查鑑定書(含火災原
    因調查鑑定書摘要、火災現場勘查人員簽到表、火災現場勘
    查紀錄及原因研判、火災出動觀察紀錄、談話筆錄、火災現
    場位置圖及物品、拍照位置圖、火災現場照片資料)、土地
    及建物登記第一類謄本、案發現場平面圖及建物測量成果圖
    、彰化縣警察局彰化分局民族路派出所受理各類案件紀錄表
    及受（處）理案件證明單等資料附卷可稽（見偵卷第21頁至
    第41頁、第45頁至第105頁、第107頁至第113頁、第127頁至
    第129頁）。
三、綜上，足認被告上開任意性之自白核與事實相符，可以採信
    ，本案事證明確，被告犯行至堪認定，應予依法論科。
參、論罪部分　　
一、按大廈、公寓或連棟式住宅，俱屬整體建築，而非單門獨棟
    之建築，各戶之間，就公共安全而言，具有不可分性，故於
    集合住宅之一部分放火，實無異對於整棟大廈、公寓或連棟
    式住宅放火（最高法院81年度台上字第2734號、83年度台上
    字第1118號判決意旨參照）。
二、又刑法第173條第1項放火罪所稱之「燒燬」，係指燃燒結果
    ，致標的之效用喪失而言（最高法院79年度台上字第2747號
    判決意旨參照）。是放火罪既、未遂之區別標準，係以目的
    物獨立燃燒，且足以變更其形體致喪失其效能為依據，而放
    火燃燒住宅或建築物，如僅室內傢俱、裝潢燒燬，其房屋重
    要構成部分諸如樑、柱及支撐壁等尚未因燃燒結果致喪失效
    用者，應成立放火未遂罪。
三、再刑法第173條第1項放火燒燬現有人使用之住宅罪，其直接
    被害法益，為一般社會之公共安全，雖同時侵害私人之財產
    法益，仍以保護社會公安法益為重，況放火行為原含有毀損
    性質，而放火燒燬現供人使用之住宅罪，自係指供人居住房
    屋之整體而言，應包括墻垣及該住宅內所有設備、傢俱、日
    常生活上之一切用品。故一個放火行為，若同時燒燬住宅與
    該住宅內所有其他物品，無論該其他物品為他人或自己所有
    ，與同時燒燬數犯罪客體者之情形不同，均不另成立刑法第
    175條第1項或第2項放火燒燬住宅以外他人或自己所有物罪
    ；且放火罪原含有毀損性質在內，放火燒燬他人住宅損及牆
    垣，亦無兼論毀損罪之餘地（最高法院79年度台上字第1471
    號判決意旨參照）。
四、本案被告侵入告訴人所有之位於集合住宅大樓內之一戶後著
    手實施放火，燒燬如犯罪事實欄一所述之物品，但尚未致重
    要構成部分諸如樑、柱及支撐壁等因燃燒結果而喪失其效用
    ，即經該集合住宅大樓之住戶即證人吳幼婷撥打119、110報
    案，並與他人持7支乾粉滅火器與接獲報案派員前往搶救之
    消防局消防員共同撲滅火勢，核其所為，係犯刑法第306條
    第1項之無故侵入他人住宅罪及同法第173條第3項、第1項之
    放火燒燬現供人使用之住宅未遂罪。被告侵入住宅後緊密著
    手放火犯行，犯罪目的相同，且整體行為在客觀上具備不可
    分割之一致性及關聯性，在法律上宜合併評價為一行為，是
    被告以一行為觸犯侵入住宅罪及放火燒燬現供人使用之住宅
    未遂罪，為想像競合犯，依刑法第55條前段之規定，從一重
    之放火燒燬現供人使用之住宅未遂罪處斷，且如前所述，不
    另論刑法第175條第1項或第2項之放火燒燬住宅、建築物以
    外之他人或自己所有物罪及毀損罪。
五、被告已著手於放火行為之實行，惟並未造成住宅燒燬、喪失
    效用之結果，其犯罪尚屬未遂，爰依刑法第25條第2項之規
    定減輕其刑。
肆、科刑審酌
　　爰以被告之行為責任為基礎，審酌⑴被告僅因在告訴人所有
    處所休息之某遊民積欠其債務，即心生不滿，遽下放火決意
    之犯罪動機；⑵因而導致告訴人所有，如犯罪事實欄一描述
    之物品遭到燒燬之實際損害，以及公共安全之社會法益遭到
    破壞之損害情形；⑶犯後始終坦承犯行之態度，然因無資力
    ，無法賠償告訴人之處理情形；⑷於審理時自述其為高職畢
    業，現為街友身分，有時有臨時工工作，月入約有新臺幣2
    萬元，有時就沒有收入，沒有其他家人（見本院卷第68頁）
    等一切情狀，量處如主文所示之刑。　　
伍、是否沒收之考量　　
    被告上開放火所用之打火機一只，雖係被告所有供犯本案犯
    罪所用之物，業據被告供承在卷，本應依刑法第38條第2項
    前段之規定聲請宣告沒收，惟上開打火機業經被告丟棄，又
    未扣案，亦無證據證明現仍存在，爰不予宣告沒收，附此敘
    明。
陸、據上論斷，應依刑事訴訟法第299條第1項前段，刑法第173
    條第3項、第1項、第306條第1項、第55條前段、第25條第2
    項，判決如主文。
本案經檢察官廖偉志提起公訴，檢察官鄭安宇到庭執行職務

中　　華　　民　　國　　110 　年　　11　　月　　25　　日
          刑事第三庭    審判長法官  廖健男
                        法      官  蘇品樺
                        法      官  林慧欣
以上正本證明與原本無異。
如不服本判決應於收受判決後20日內向本院提出上訴書狀，並應
敘述具體理由；其未敘述上訴理由者，應於上訴期間屆滿後20日
內向本院補提理由書（均須按他造當事人之人數附繕本）「切勿
逕送上級法院」。
告訴人或被害人對於判決如有不服具備理由請求檢察官上訴者，
其上訴期間之計算係以檢察官收受判決正本之日期為準。
中　　華　　民　　國　　110 　年　　11　　月　　25　　日
                        書  記  官  謝儀潔

【附錄論罪科刑法條】
中華民國刑法第306條
無故侵入他人住宅、建築物或附連圍繞之土地或船艦者，處1年
以下有期徒刑、拘役或9千元以下罰金。
無故隱匿其內，或受退去之要求而仍留滯者，亦同。

中華民國刑法第173條
放火燒燬現供人使用之住宅或現有人所在之建築物、礦坑、火車
、電車或其他供水、陸、空公眾運輸之舟、車、航空機者，處無
期徒刑或7年以上有期徒刑。
失火燒燬前項之物者，處1年以下有期徒刑、拘役或1萬5千元以
下罰金。
第1項之未遂犯罰之。
預備犯第1項之罪者，處1年以下有期徒刑、拘役或9千元以下罰
金。